【裁判字號】    90,易緝,13
【裁判日期】    900629
【裁判案由】    詐欺等
【裁判全文】
臺灣新竹地方法院刑事判決                            九十年度易緝字第一三號
    公  訴  人  臺灣新竹地方法院檢察署檢察官
    被      告  丁○○
右列被告因詐欺等案件，經檢察官提起公訴（八十六年度偵字第九九０八號、八十七
年度偵字第八一號），本院判決如左：
    主  文
丁○○共同意圖為自己不法之所有，以詐術使人將本人之物交付，處有期徒刑伍月。
又共同意圖為自己不法之所有，以恐嚇使人將本人之物交付，未遂，處有期徒刑捌月
。應執行有期徒刑壹年，緩刑伍年。
    事  實
一、丁○○原在新竹市○○○路一八七之十一號租屋開設「安迪麵包坊」，經營麵包
    生意，惟自民國八十六年初起因經營不善而四處舉債，且因此向地下錢莊借款，
    其所積欠他人之債務及應支付予地下錢莊高額之利息，已使自己陷於周轉不靈之
    地步，其明知已無清償能力，竟仍隱瞞實際之經濟狀況，與亦明知丁○○已無清
    償能力且本身亦無清償能力之兄鍾兆良（待緝獲後另結）兩人基於意圖為自己不
    法之所有之犯意聯絡，於民國八十六年九月十一日，在新竹市○○路○段五五號
    福灣企業股份有限公司（下稱福灣公司）之經銷商新苗汽車股份有限公司（下稱
    新苗公司）處，由丁○○與該經銷商新苗公司訂立附條件買賣契約，購買車牌號
    碼Ｒ三─六五七二號自用小客車一輛，丁○○即於訂約時出示其所有坐落新竹市
    ○○路一六七之一一號土地、建物之所有權狀，表示其有相當之資力，且由其兄
    鍾兆良擔任連帶保證人，致使福灣公司之經營商新苗公司承辦人員不疑有詐，陷
    於錯誤，誤認丁○○確有相當之資力而有付款之能力及意思，而同意以分期付款
    之方式將該車出售予丁○○，約定分期付款總價款為新台幣（下同）四十七萬零
    八十元，除頭期款一萬元外，餘以每月為一期，計分三十六期分期支付車款，於
    價款付清前，福灣公司仍保有標的物車輛之所有權，買賣標的物所在地點，約定
    為丁○○當時地址新竹市○○○路一八七之一一號所在地，且約定於完納價款前
    ，由買受人先占有標的物，惟不得將標的物遷移、移轉或為其他處分，同時向公
    路局新竹區監理所辦妥動產擔保交易附條件買賣設定登記，使丁○○為動產擔保
    交易之債務人，而福灣公司於丁○○交付一萬元之頭期款後，仍將該車交付予丁
    ○○。詎丁○○得手後，旋意圖不法之利益，除僅繳納第一期之頭期款一萬元外
    ，即未再給付任何之款項，而於八十六年十月間將上開汽車遷移上址，致生損害
    於債權人福灣公司，至此福灣公司始知受騙，其後，丁○○始於八十七年一月二
    十四日委由其姊夫張朝燈將上開自小客車交回福灣公司。
二、丁○○與其兄鍾兆良（已經判決確定）兄弟二人因經商失敗亟需金錢償還積欠之
    債務，竟共同意圖為自己不法之所有，於八十六年十一月二十四日下午三時許，
    由丁○○駕駛自用小客車搭載鍾兆良至新竹縣新埔鎮義民廟附近，由鍾兆良以公
    用電話撥打000－0000號電話至新竹縣竹北市東元醫院，向接聽電話之該
    醫院江姓職員稱要找院長，嗣由江姓職員將電話轉至院長室，由該院院長之胞妹
    黃麗芬接聽（起訴書誤為黃秀財接聽）鍾兆良隨即恐嚇稱：已在醫院放置水銀炸
    彈三枚（實未放置，以此言詞以達恐嚇目的），要該院院長準備三百萬元，一小
    時後交付，如不交付，即將炸彈引爆等語，使該院院長心生畏懼，鍾兆良打完電
    話後，再搭乘丁○○所駕之自用小客車，在新竹縣芎林鄉集會所、新竹客運站、
    竹林大橋、新竹縣新埔市區、新豐市區附近繞行，並分由二人接續打電話至東元
    醫院詢問籌款及恐嚇稱：如果在今天下午五點三十分未準備好錢，醫院之人員要
    疏散等語，至同日晚間十時許，鍾兆良、丁○○兄弟在新竹縣竹北市○○街市立
    游泳池旁再度打電話至東元醫院，要求該醫院院長將三百萬元放置於竹北市立游
    泳池旁之舊衣回收箱內，嗣因東元醫院已報警處理，鍾兆良、丁○○於打完電話
    後，未取得三百萬元，即為警於同日晚間十時四十分許查獲鍾兆良，而丁○○則
    駕車逃逸，丁○○並於同月二十五日零時二十分許自動向警投案。
三、案經福灣公司訴請及新竹縣警察局竹北分局報請台灣新竹地方法院檢察署檢察官
    偵查起訴。
    理  由
一、訊據被告丁○○坦承右揭恐嚇取財未遂犯行，核與證人即東元醫院公共關係主任
    黃秀財於警訊及本院訊問時及共犯鍾兆良於警訊、偵查及本院審理時供述情節相
    符，足徵其自白與事實相符，應足採信，又被告丁○○與共犯鍾兆良欲恐嚇取財
    供償債使用，顯有為自己不法所有意圖甚明，本件恐嚇取財未遂部分，事證明確
    ，被告犯行堪以認定。
二、另訊之被告丁○○固坦承有向福灣公司經銷商新苗公司以分期付款方式購買上開
    自小客車，及將上開自小客車遷移之事實，惟否認有何詐欺之犯行，辯稱：伊當
    時麵包店雖經營不善，但另外有開設一間儀態造型設計，因要時常載學員往返台
    中，才買該輛車云云。惟查，右揭違反動產擔保交易法及詐欺之事實，業據告訴
    人即福灣公司代理人甲○○、丙○○到庭陳述甚詳，且有動產擔保交易附條件買
    賣設定登記申請書、附條件買賣合約書、存證信函、土地及建物所有權狀等各一
    份在卷可稽，而被告向世華聯合商業銀行古亭分行所借款之二百七十二萬元，其
    償還本息至八十六年二月三日止，即停止付款等情，有該行（９０）（４）（１
    ９）世亭發字第二六號函暨繳款明細等在卷可參，被告亦不諱言當時尚欠有地下
    錢莊之借款，且地下錢莊已逼款甚急等情，足見其購車當時已無支付能力甚明，
    佐以，被告於繳納第一期之頭期款一萬元後，即未再支付任何之價款，益徵被告
    有不法所有之意圖，是其辯稱無詐欺犯意云云，委無足採。至被告雖於其後委其
    姊夫將上開自小客車交還告訴人福灣公司，已據證人即被告之姊夫張朝燈證述無
    訛，然亦無礙於其前開謊稱有資力之事實，其主觀上有詐欺犯意甚明，事證明確
    ，被告此部分犯行，亦堪以認定。
三、核被告丁○○所為，係犯刑法第三百四十六條第三項、第一項之恐嚇取財未遂罪
    及同法第三百三十九條第一項之詐欺取財罪、動產擔保交易法第三十八條之遷移
    動產擔保交易之標的物致損害債權人罪。其所犯恐嚇取財未遂罪就同一恐嚇取財
    之犯罪構成事實，所為數個舉動對被害人接續進行，以實現一個犯罪構成要件，
    並侵害同一法益，其主觀上既認各個舉動為全部犯罪事實之一部，而客觀上亦認
    係實施一個犯罪，自僅成立單一恐嚇取財罪。又被告著手於恐嚇取財行為之實施
    ，尚未生恐嚇取財之結果，為未遂犯，爰依刑法第二十六條前段之規定，按既遂
    犯之刑度減輕其刑。被告與鍾兆良間就上開各罪間均有犯意聯絡及行為分擔，均
    為共同正犯。另被告所犯上開動產擔保交易法第三十八條之罪與刑法第三百三十
    九條第一項之詐欺罪間，具有方法結果之牽連關係，應依刑法第五十五條牽連犯
    之規定，從一較重之刑法第三百三十九條第一項之詐欺取財罪論處。爰審酌被告
    前無不良前科，素行良好，年輕力壯，竟不思正當手段取得財物犯罪，以恐嚇方
    式使被害人身陷於畏懼狀態至鉅，嚴重影響社會秩序及犯罪後坦承部分犯行，態
    度尚稱良好及恐嚇取財部分尚未取得財物，其犯罪為未遂，暨所詐得之自小客車
    ，已主動委由其姊夫交由被害人福灣公司等一切情狀，各量處如主文所示之刑，
    並定其應執行之刑，以資懲儆。末查被告丁○○，前未曾犯罪受有期徒刑以上刑
    之宣告，有臺灣高等法院被告全國前案紀錄表在卷可稽，其因一時失慮，致罹刑
    典，事後已坦承大半犯行，並將所詐得之自小客車主動交還被害人，尚知悔改，
    雖犯案情節非輕，然尚無予剝奪人身自由之必要，經此刑之宣告後，應知警惕而
    無再犯之虞，本院因認暫不執行其刑為當，併予以宣告緩刑五年，以勵來茲，而
    啟自新。
四、移送併辦部分意旨另以：被告丁○○與其妻張如秋（已經臺灣高等法院判決無罪
    確定）二人係夫妻，彼此經濟生活均共同經營，自民國八十五年間起，二人在新
    竹市○○○路一八七之十一號開立「安迪麵包坊」，惟自八十六年初起即因經營
    不善對外積欠債務，而向地下錢莊借款達二百餘萬元，迄未能清償；明知自己已
    陷於周轉不靈並無能力再償還新債務之地步，竟共同意圖為自己不法之所有，隱
    飾其實際之經濟狀況，於八十六年七月二十二日，至位於新竹市○○路劉錫財之
    住處，由丁○○向友人即告訴人乙○○表示因伊與人發生車禍肇事撞死人，急需
    一筆賠償金等語，並開立到期日為八十六年八月二十一日之本票一紙及簽發發票
    日亦為同上日期之「安迪麵包坊」支票三紙以為擔保，使告訴人乙○○陷於錯誤
    ，誤以張、鍾二人僅係一時缺錢應急，於一個月內即能清償而交付五十萬元之現
    金予張、鍾二人。詎被告丁○○夫妻二人於受領該筆借款後，隨即於同年八月初
    ，將渠所經營之「安迪麵包坊」結束營業並潛逃，而上開支票亦均因存款不足而
    遭退票，乙○○索債無門，始知受騙。因認被告丁○○涉有刑法第三百三十九條
    第一項之詐欺取財罪嫌等語（即八十七年度偵字第一七０二號）。經查，本件借
    款發生之經過，業經告訴人乙○○於臺灣高等法院另案即張如秋被訴詐欺案件調
    查時到庭陳述明確，乙○○稱：「被告張如秋當時係同任職餐廳之會計，她說她
    先生撞死人，需賠償八十萬元，尚欠五十萬元，我就幫她介紹金主，我朋友劉錫
    財不答應，我為了幫助被告就開了一張我的五十萬元本票做擔保，才從劉錫財處
    借得五十萬元，當面在劉錫財處轉借交款給張如秋、丁○○夫婦二人」、「當時
    丁○○有說撞死人之事」、「張如秋夫婦後來還款四次，共還了二十萬元，直接
    交給劉錫財，其後張如秋夫婦避不見面，劉錫財要不到錢，就拿我開立之本票向
    我要錢，於是我先還錢給劉錫財」等語（見臺灣高等法院八十九年度上易字第三
    二八號卷八十九年二月二十五日訊問筆錄），且其於本院審理時，亦為相同之指
    述（見本院九十年五月十日訊問筆錄）。足見本件被告係向第三人劉錫財借款五
    十萬元，由告訴人乙○○簽發本票作擔保，嗣因被告未依約清償借款，經劉錫財
    催索，告訴人代償，承受系爭五十萬元借款債權。據此，劉錫財係因告訴人之擔
    保而交付五十萬元予被告夫妻，並非陷於錯誤而交付；另縱認被告確有如告訴人
    乙○○所指述施用詐術之行為，然告訴人並未因為被告之施用詐術而有為財產上
    之處分行為，充其量亦僅有為被告擔任保證人之意思，是被告縱使成罪，亦僅是
    否成立詐欺得利罪之問題，尚無成立詐欺取財罪之可能，而詐欺得利與詐欺取財
    罪間，兩者犯罪之構成要件不同，自無成立連續犯之餘地，從而，此併辦部分與
    前揭論罪科刑之詐欺取財罪間，自難認有何連續犯之裁判上一罪關係，本院尚無
    從審理，自應退由公訴人另為適法之處理，併予敘明。
據上論斷，應依刑事訴訟法第二百九十九條第一項前段，動產擔保交易法第三十八條
，刑法第十一條前段、第二十八條、第三百三十九條第一項、第三百四十六條第三項
、第一項、第五十五條、第二十六條前段、第五十一條第五款、第七十四條第一款，
罰金罰鍰提高標準條例第一條前段，判決如主文。
本案經檢察官吳金棟到庭執行職務。
中      華      民      國     九十     年     六     月     二十九     日
                                  臺灣新竹地方法院刑事第二庭
                                      法  官   謝  永  昌
右正本證明與原本無異。
如不服本判決，應於判決送達後十日內向本院提出上訴狀( 應附繕本 )，上訴於
臺灣高等法院。
                                      書記官   陳  凰  榆
中      華      民      國     九十     年     六     月     二十九     日
附錄論罪科刑所犯法條：
刑法第三百三十九條第一項
意圖為自己或第三人不法之所有，以詐術使人將本人或第三人之物交付者，處五年以
下有期徒刑、拘役或科或併科一千元以下罰金。
刑法第三百四十六條：
意圖為自己或第三人不法之所有，以恐嚇使人將本人或第三人之物交付者，處六月以
上五年以下有期徒刑，得併科一千元以下罰金。
以前項方法得財產上不法之利益或使第三人得之者，亦同
前二項之未遂犯，罰之。
動產擔保交易法第三十八條
動產擔保交易之債務人，意圖不法之利益，將標的物遷移、出賣、出質、移轉、抵押
或為其他處分，致生損害於債權人者，處三年以下有期徒刑、拘役或科或併科六千元
以下之罰金。


司法院資訊處製作；財團法人民間司法改革基金會備份。
